Minutes et répertoires du notaire Jean YVER, 1562 - 6 novembre 1573 (étude XXXVI)
Archives nationales
- Minutes de Jean YVER, 1562 - 1573; MC/ET/XXXVI/18 - MC/ET/XXXVI/24
  - Minutes. 1572, MC/ET/XXXVI/23; Document détérioré.
    - Association entre Jean de Regnier, aide de paneterie de la princesse de Navarre, et Pierre Simon, panetier de lad. dame, pour fournir pendant quatre ans le linge de table de lad. princesse., 18 septembre 1572; MC/ET/XXXVI/23
      acte de société; Regnier, Jean de; Simon, Pierre
    - Reconstruction de deux corps d'hôtel sur la rue et sur le jardin et d'une galerie sur la cour. - Devis des ouvrages de maçonnerie, charpenterie et couverture qu'il convient faire pour Pierre Du Halde, valet de chambre ordinaire du duc d'Anjou, frère du Roi, en sa maison rue Saint-Thomas-du-Louvre, pour édifier un corps d'hôtel sur le jardin à l'emplacement de la galerie, un autre corps d'hôtel du côté de la rue pour remplacer celui qui y est, et une galerie dans la cour pour aller d'un corps d'hôtel à l'autre., 20 septembre 1572; MC/ET/XXXVI/23
      Le devis est suivi du marché par lequel Pierre Jus, maître maçon rue Saint-Honoré, en la Cour-Orry, s'engage à faire tous les ouvrages de maçonnerie, taille et vidange, en fournissant les matériaux et en se chargeant des abatages et des démolitions, moyennant le prix de 110 sols tournois la toise. Il promet commencer la besogne le premier jour de février prochain et la rendre finie à la fin du mois d'août 1573. Étienne Grantremy, maître des oeuvres de maçonnerie du Roi, présent au marché, se porte pleige et caution pour le maçon.
      Documents du Minutier central des notaires de Paris, Histoire de l'art au XVIe siècle (1540-1600) [525 actes], par Catherine Grodecki, tome I, Architecture, vitrerie, menuiserie, tapisserie, jardins, Paris, Archives nationales, 1985, p. 83, notice n° 74 (instrument de recherche imprimé dématérialisé, certaines notices sont plus détaillées dans la version intégrale accessible en ligne par la rubrique 'Autres instruments de recherche', voir contexte dans le Plan d’orientation général - Notaires de Paris, guides thématiques du Minutier).
    - Engagement par Fulcran Mathé [Gubban (?), Motte], barbier et valet de chambre du duc d'Anjou, de faire pourvoir par le roi Bone de Reguinot [Bon de Requiert], demeurant rue des Marmouzets, de l'office de l'un des quatre capitaines du charroi de l'artillerie, aux gages de 200 l., et ce moyennant la somme de 450 écus d'or soleil., 23 septembre 1572; MC/ET/XXXVI/23
      E. Caron, A travers les minutes des notaires parisiens [étude XXXVI, env. 990 actes], 1559-1577, Paris, 1900, notice n°599 (voir contexte dans le Plan d’orientation général - Notaires de Paris, guides thématiques du Minutier).
      Mathé, Fulcran; Requiert, Bon de; coiffeur; employé de maison; officier (armée)
    - Obligation solidaire par très haut et très puissant prince Mgr Henri de Lorraine, duc de Guise, pair et grand chambellan de France, prince de Joinville, marquis du Maine, comte d'Eu et de Nanteuil; noble homme maître Gaulcher de Foissy, sr de Crenay, chevalier de l'ordre du roi conseiller et maître d'hôtel de sa majesté maître Jean de la Boissette, seigneur de Montigny-sur-Loing, et maître Jean Lefebure, conseiller du roi et receveur de ses finances en la généralité d'Outre-Seine et Yonne, à Jean-Baptiste Gondi, gentilhomme florentin, demeurant à Saint-Germain-les-Prés-les Paris, de 13,000 livres en 4,000 écus d'or soleil, à 54 sols pièce, et le reste en testons, dont ils se tiennent contents., 23 septembre 1572; MC/ET/XXXVI/23
      E. Caron, A travers les minutes des notaires parisiens [étude XXXVI, env. 990 actes], 1559-1577, Paris, 1900, notice n°603 (voir contexte dans le Plan d’orientation général - Notaires de Paris, guides thématiques du Minutier).
      obligation; Guise, Henri de Lorraine (1550-1588, duc de); Foissy, Gaulcher de; La Boissette, Jean de; Lefebure, Jean; Gondi, Jean-Baptiste; maître d'hôtel
    - Certificat par Barthélemy de Pillanges, écuyer sr de Boffemont, maître d'hôtel de madame la duchesse douairière de Bouillon, contrôleur de la maison de lad. dame, et Martin Fanot, concierge des logis et hôtel de lad. dame, sis en la ville de Paris, près les Filles-Pénitentes, autrefois appelé la maison de Roquencourt 1 qu'ils ont connu noble homme Antoine du Solier de Primes, châtelain dud. lieu, absent, qui est l'un des officiers de lad. dame, et ont vu led. sr. tant à Paris qu'ailleurs à la suite, maison et affaires de lad. dame, puis quatre années ou environ, et divers voyages qu'il a faits au pays, et même en l'année 1570, qu'il y fut longuement, et depuis le mois de mai dernier passé qu'il y a été jusqu'au 20 juin de ce présent mois, qu'il est parti aud. pays, pour les affaires de lad. dame, lequel du Solier ils ont toujours tenu, estimé et réputé comme ils le tiennent, estiment et réputent bon catholique, l'ayant vu ordinairement aller à l'église, ouïr la messe et faire tous autres devoirs et offices qu'un vrai catholique fait et a accoutumé de faire, sans que jamais ils lui ayent vu faire, entendu ni ouï dire qu'il ait fait aucun autre exercice ou profession de religion que de la vraie catholique., 23 septembre 1572; MC/ET/XXXVI/23
      E. Caron, A travers les minutes des notaires parisiens [étude XXXVI, env. 990 actes], 1559-1577, Paris, 1900, notice n°601 (voir contexte dans le Plan d’orientation général - Notaires de Paris, guides thématiques du Minutier).
      1. C'était l'hôtel de Diane de Poitiers, qui en possédait deux autres (Sauval, t. I, p. 121).
      certificat; Pillanges, Barthélemy de; Fanot, Martin; Du Solier de Primes, Antoine; maître d'hôtel; concierge
    - Ratification par haut et puissant maître Claude de Loin, chevalier de l'Ordre du Roi, Gentilhomme ordinaire en sa chambre, capitaine de 50 hommes d'armes de ses ordonnances de sa majesté seigneur et baron de Consans, etc., du contrat d'échange passé le 28 novembre 1571, par lequel Pierre de Gerostigny, son secrétaire, a cédé à Claude de Verdun, chanoine de Paris, tuteur et curateur des enfants de feu maître Nicolas de Verdun, son frère, conseiller du roi, héritiers sous bénéfice d'inventaire de Nicolas de Verdun, leur père, de 1,200 l. t. de rente, lesd. rentes cédées et transportées par Mre Albert de Gondi à l'encontre de l'hôtel et manoir de Places, anciennement appelé le bois Labbé, paroisse de Lisses, près Corbeil, et autres biens., 23 septembre 1572; MC/ET/XXXVI/23
      E. Caron, A travers les minutes des notaires parisiens [étude XXXVI, env. 990 actes], 1559-1577, Paris, 1900, notice n°600 (voir contexte dans le Plan d’orientation général - Notaires de Paris, guides thématiques du Minutier).
      ratification; Loin, Claude de; Gerostigny, Pierre de; Verdun, Claude de; Verdun Nicolas de; secrétaire; chanoine; officier (armée)
    - Pouvoir par haut et puissant seigneur maître Henri d'Albret, sr et baron des baronnies de Coaze et autres, lieutenant de la compagnie du roi de Navarre., 24 septembre 1572; MC/ET/XXXVI/23
      E. Caron, A travers les minutes des notaires parisiens [étude XXXVI, env. 990 actes], 1559-1577, Paris, 1900, notice n°602 (voir contexte dans le Plan d’orientation général - Notaires de Paris, guides thématiques du Minutier).
      procuration; Albret, Henry d'
    - Antoine Du Solier de Privas, officier domestique de la duchesse douairière de Bourbon, en son hôtel, près les Filles repenties, autrefois appelée la maison de Roquencourt., 24 septembre 1572; MC/ET/XXXVI/23
      Du Solier de Privas, Antoine; employé de maison
    - Devis de charpenterie, suivi du marché par lequel Olivier Lheureux, maître charpentier de la grande cognée demeurant rue Frépault, s'engage à faire les travaux en la plus grande diligence et avec le plus grand nombre d'ouvriers en sorte que les maçons ne chôment, moyennant la somme de 1.400 livres tournois, en ce compris la fourniture du bois neuf. Le marché est passé en la présence et avec la caution d'Étienne Grantremy, juré du Roi en ses offices de maçonnerie et de charpenterie. [Rue Saint-Thomas-du-Louvre], 26 septembre 1572; MC/ET/XXXVI/23
      Documents du Minutier central des notaires de Paris, Histoire de l'art au XVIe siècle (1540-1600) [525 actes], par Catherine Grodecki, tome I, Architecture, vitrerie, menuiserie, tapisserie, jardins, Paris, Archives nationales, 1985, p. 84, notice n° 75 (instrument de recherche imprimé dématérialisé, certaines notices sont plus détaillées dans la version intégrale accessible en ligne par la rubrique 'Autres instruments de recherche', voir contexte dans le Plan d’orientation général - Notaires de Paris, guides thématiques du Minutier).
      Lheureux, Olivier
    - Contrat de mariage de Pierre Du Halde, écuyer, valet de chambre ordinaire de Mgr le duc d'Anjou, fils et frère de roi gouverneur, lieutenant général pour sa majesté et représentant sa personne par tous les pays et terres de son obéissance, et demoiselle Lanisse (?) de Mouy. Douaire de 800 livres. de rente au denier 12. Régime exclusif de communauté., 28 septembre 1572; MC/ET/XXXVI/23
      E. Caron, A travers les minutes des notaires parisiens [étude XXXVI, env. 990 actes], 1559-1577, Paris, 1900, notice n°604 (voir contexte dans le Plan d’orientation général - Notaires de Paris, guides thématiques du Minutier).
      contrat de mariage; Du Halde, Pierre; Mouy, Lanisse de; employé de maison
    - Engagement par Nicolas Véron et Nicolas Fournier vis-à-vis de noble et révérend maître Pierre de Gondi, évêque de Paris, député par la majesté de la reine pour le fait de son palais des Tuileries, et de noble homme Guillaume de Chaponnay, contrôleur desd. bâtiments, de parfaire telle quantité de claies qu'il leur sera nécessaire pour clore et couvrir les orangers, poiriers ou autres arbres dedans le jardin dud. palais., 4 octobre 1572; MC/ET/XXXVI/23
      E. Caron, A travers les minutes des notaires parisiens [étude XXXVI, env. 990 actes], 1559-1577, Paris, 1900, notice n°605 (voir contexte dans le Plan d’orientation général - Notaires de Paris, guides thématiques du Minutier).
      Tuileries (palais des); Véron Nicolas; Fournier, Nicolas; Gondi, Pierre de; Chaponnay, Guillaume de; évêque
    - Déclaration de pièces de vigne qui sont en la censive de monseigneur de Savoie, sr. de Passy, au taux de 4 deniers l'arpent., 5 octobre 1572; MC/ET/XXXVI/23
      E. Caron, A travers les minutes des notaires parisiens [étude XXXVI, env. 990 actes], 1559-1577, Paris, 1900, notice n°606 (voir contexte dans le Plan d’orientation général - Notaires de Paris, guides thématiques du Minutier).
      déclaration; Savoie, Henri de
    - Marché de claies pour les orangers du grand jardin - Marché par Nicolas Véron, marchand et laboureur demeurant au village de Saint-Brice, et Nicolas Fournier, aussi marchand et laboureur demeurant à Piscop, près de ce lieu, envers Pierre de Gondi, évêque de Paris, conseiller du Roi en son Conseil privé et commissaire ordonné et député par la Reine mère du Roi sur le fait des bâtiments et édifices de son palais des Tuileries, en la présence de Guillaume de Chaponay, valet de chambre ordinaire du Roi et contrôleur général des bâtiments de la Reine mère (...)., 5 octobre 1572; MC/ET/XXXVI/23
      Les claies devront être livrées dans le grand jardin des Tuileries dans les quinze jours, au prix de 12 sols tournois la toise.
      Documents du Minutier central des notaires de Paris, Histoire de l'art au XVIe siècle (1540-1600) [525 actes], par Catherine Grodecki, tome I, Architecture, vitrerie, menuiserie, tapisserie, jardins, Paris, Archives nationales, 1985, p. 340, notice n° 518 (instrument de recherche imprimé dématérialisé, certaines notices sont plus détaillées dans la version intégrale accessible en ligne par la rubrique 'Autres instruments de recherche', voir contexte dans le Plan d’orientation général - Notaires de Paris, guides thématiques du Minutier).
      Véron, Nicolas
    - Engagement par Jean Hamelin vis-à-vis de Pierre de Gondi, évêque de Paris, de faire un plan de muraille pour la clôture et séparation [entre le cimetière Saint-Magloire et les Filles Pénitentes]. (1), 21 octobre 1572; MC/ET/XXXVI/23
      1. Le couvent des Filles-Pénitentes venait d'être transféré à Saint-Magloire pour faciliter la construction du nouveau palais que la reine mère faisait construire et qui est devenu l'hôtel de Soissons.
      La date, erronée, donnée sur l'ouvrage d'E. Caron est le 22 octobre 1572
      E. Caron, A travers les minutes des notaires parisiens [étude XXXVI, env. 990 actes], 1559-1577, Paris, 1900, notice n°607 (voir contexte dans le Plan d’orientation général - Notaires de Paris, guides thématiques du Minutier).
      Hamelin, Jean; Gondi, Pierre de; évêque
    - Marché de pourvoierie par Pierre Huart, marchand à Château-Renault en Touraine, pour la princesse de Navarre, pour 3 ans, partout où elle ira en France, Navarre et Béarn., 23 octobre 1572; MC/ET/XXXVI/23
      marché; Château-Renault (Indre-et-Loire); Huart, Pierre; Marguerite de Valois (reine de France, 1553-1615); commerçant
    - Bail par Me Pierre de Gondi, évêque de Paris, à Jean Santerre, boulanger, demeurant au faubourg Saint-Honoré, d'une place de terre vague sur la montagne du Marché-aux-Pourceaux, au bout de la rue nommée du chemin d'Argenteuil., 31 octobre 1572; MC/ET/XXXVI/23
      E. Caron, A travers les minutes des notaires parisiens [étude XXXVI, env. 990 actes], 1559-1577, Paris, 1900, notice n°609 (voir contexte dans le Plan d’orientation général - Notaires de Paris, guides thématiques du Minutier).
      bail; Gondi, Pierre de; Santerre, Jean; évêque; boulanger
    - Vente à haut et puissant seigneur Albert de Gondi, comte doyen, baron de Retz, marquis des Iles-d'Or 2 etc. capitaine de l'ancienne bande des 100 gentilshommes de la maison du roi, par noble homme André de Sourdeval, sr. dud. lieu, chevalier de l'ordre du roi, gentilhomme ordinaire de sa chambre, capitaine et gouverneur pour le roi en l'île de Bellisle, en Bretagne, sous le bon plaisir de sa majesté de son état de capitaine et gouverneur de lad. île de Bellisle et en outre des maisons et terres qui furent à défunt Dom Pierre, de son vivant prêtre, exécuté par justice à Vannes, droits de pêcherie, impôts, billots, sécheries, moyennant 4,500 écus d'or soleil., 1er novembre 1572; MC/ET/XXXVI/23
      2. Albert de Gondi avait donc acheté le marquisat des lles-d'Or du comte de Roguendolf.
      E. Caron, A travers les minutes des notaires parisiens [étude XXXVI, env. 990 actes], 1559-1577, Paris, 1900, notice n°611 (voir contexte dans le Plan d’orientation général - Notaires de Paris, guides thématiques du Minutier).
      acte de vente; Gondi, Albert de; Sourdeval, André de; prêtre
    - Pouvoir par Albert de Gondi, comte de Retz, à Arthur de Vimont, receveur d'Andilly, de recevoir les fermages des terres et seigneuries de Messigny-le-Bois et Messigny-la-Chaussée, qui lui ont été adjugées en justice au mois d'octobre dernier., 1er novembre 1572; MC/ET/XXXVI/23
      E. Caron, A travers les minutes des notaires parisiens [étude XXXVI, env. 990 actes], 1559-1577, Paris, 1900, notice n°612 (voir contexte dans le Plan d’orientation général - Notaires de Paris, guides thématiques du Minutier).
      procuration; Gondi, Albert de; Vimont, Arthur de
    - Quittance par noble homme de Sourdeval de 3000 écus soleil par les mains de Jean Duboscq, secrétaire du comte de Retz., 4 novembre 1572; MC/ET/XXXVI/23
      E. Caron, A travers les minutes des notaires parisiens [étude XXXVI, env. 990 actes], 1559-1577, Paris, 1900, notice n°613 (voir contexte dans le Plan d’orientation général - Notaires de Paris, guides thématiques du Minutier).
      quittance; Sourdeval de; Duboscq, Jean
    - Transport par honnorable homme. sr Charles de Gondi et Jeanne de Halwin, veuve de Florimond Robertet, chevalier, sr d'Alluye, conseiller du roi secrétaire d'État et de ses commandements, à Guillaume de la Mothe, bourgeois de Paris, de toutes choses appartenant auxd. sr. et dame, comme ayant les droits du roi de Pologne, échus à sa majesté par le décès d'Augustin Michon., 8 novembre 1572; MC/ET/XXXVI/23
      E. Caron, A travers les minutes des notaires parisiens [étude XXXVI, env. 990 actes], 1559-1577, Paris, 1900, notice n°614 (voir contexte dans le Plan d’orientation général - Notaires de Paris, guides thématiques du Minutier).
      cession; Gondi, Charles de; Halwin,, Jeanne de; Robertet, Florimond; Michon, Augustin; La Mothe, Guillaume de
    - Pouvoir par haute et puissante dame Marie de Beaugui (?) [Beauqune ?], veuve de feu haut et puissant. prince Bastian de Luxembourg, de son vivant vicomte de Martigny, duc de Penthièvre, pair de France, gouverneur et lieutenant général pour le roi en ses pays et duché de Bretagne, à Jacques Gallot, procureur en la prévôté de l'hôtel du roi, pour régler la communauté de biens ayant existé entre elle et le défunt, comme aussi les comptes d'entre elle et damoiselle Marie de Luxembourg, sa fille, et d'y appeler, si besoin est, ses parents, qui sont Mgr le duc de Savoie, Mgr le prince cardinal de Lorraine et autres princes de ce royaume, ce qu'elle n'a pu mener à bonne fin à cause des troubles de ce royaume et davantage que sad. fille n'est héritière de feu M. le duc d'Étampes, son oncle, que sous bénéfice d'inventaire., 18 novembre 1572; MC/ET/XXXVI/23
      E. Caron, A travers les minutes des notaires parisiens [étude XXXVI, env. 990 actes], 1559-1577, Paris, 1900, notice n°615 (voir contexte dans le Plan d’orientation général - Notaires de Paris, guides thématiques du Minutier).
      procuration; Penthièvre, Sébastien de Luxembourg (15...-1569, duc de); Beauqune, Marie de; Gallot, Jacques; Etampes, Jean de Brosse (1505?-1565?, duc d'); Emmanuel Philibert (duc de Savoie, 1528-1580); Penthièvre, Marie de Luxembourg (1562-1623, duchesse de)
    - Mémoire de la vaisselle dorée pour Mme de la Tour. Deux vases dorés vermeil de la façon ciselés et doublés et aux ....... d'entre deulx des figures de chevaux marins. Les deux coupes de même façon ciselés. Les trois salières aussi, dont l'une à colonne. Un bassin rond doré, ciselés....., de Paris, et seront les pomeaulx, tant des coupes que de salières, en forme d'épis. Pèseront les deux vases, les deux coupes et les trois salières et le bassin de 28 à 29 marcs, à 12 écus par chacun marc. Item, la vaisselle d'argent blanche. Une écuelle à oreille dorée par les bords et orillons aux armoiries pesant 1 marc. Deux bassins ronds et un en ovale, doré par les bords et par le milieu, pesant 15 marcs. Quatre chandeliers tout blancs, de la façon qu'on lui a montré, avec une bobèche à mettre flambeaux, hauts de quatre doigts et pesant 12 marcs. Deux écuelles, aux pied et bords dorés, pesant 4 marcs. Un réchaud tout blanc pesant 4 marcs. Un biberon pesant 2 marcs, doré par les garnitures. Un poêlon pesant 4 marcs. Un bougeoir à mettre à la main, à deux bobèches, pesant 1 marc. Une douzaine d'assiettes, dorées par les bords, pesant 12 marcs. Une douzaine de cuillères et autant de fourchettes, dorées par les bouts, pesant 3 marcs. Deux petits bassins de chambre pesant 3 marcs 1/2. Deux salières à six camel (?), à la vieille façon, et qu'à chacune soit une colonne dorée, garnie de ses petits cornillons (?), pesant 3 marcs. Et faut toutes les choses ciselées et dûment dorées comme les vases, bassins, coupes soient ciselées des histoires du ..... de Theligne. A livrer la vaisselle blanche au jour de Noël prochain et la dorée six semaines après. Par avance une chaîne d'or de 5 marcs 4 onces 6 gros à 24 l. l'once, 1,074 livres. A prendre en paiement la vieille vaisselle d'argent à 17 l. le marc et la vieille dorée à 19 l. Noble homme Dufour, marchand orfèvre, demeurant à Paris, rue des Lavandières, et Guillaume Gaz, marchand orfèvre, demeurant à Tours, s'engagent solidairement à exécuter lesd. pièces d'argenterie pour Mad. Hélène Bonne, femme de Charles de Gondi, sr de la Tour. Mais, par suite de conventions entre eux, c'est Dufour qui les exécutera., 20 novembre 1572; MC/ET/XXXVI/23
      E. Caron, A travers les minutes des notaires parisiens [étude XXXVI, env. 990 actes], 1559-1577, Paris, 1900, notice n°616 (voir contexte dans le Plan d’orientation général - Notaires de Paris, guides thématiques du Minutier).
      Lavandières (rue des); Tours (Indre-et-Loire); Dufour; Gaz, Guillaume; Bonne, Hélène; Gondi, Charles de; orfèvre
    - Vaisselle d'argent vermeil et blanc pour Madame de La Tour. - Mémoire de la vaisselle d'argent doré et blanc que Guy Dufour, marchand orfèvre rue des Lavandières, s'est obligé de fournir à Hélène 'Bon' (Bonne), épouse de Charles de Gondi, seigneur de La Tour, chevalier de l'Ordre du Roi et maître de sa garde-robe, capitaine de cinquante hommes d'armes., 20 novembre 1572; MC/ET/XXXVI/23
      L'orfèvre, qui a reçu en contrepartie une chaîne d'or et de la vieille vaisselle, s'engage à livrer les nouvelles pièces dans les six semaines pour la vaisselle dorée et six semaines après pour la vaisselle blanche. Guillaume Gay, marchand orfèvre à Tours, lui donne sa caution. (...)
      Documents du Minutier central des notaires de Paris, Histoire de l'art au XVIe siècle (1540-1600) [477 actes], par Catherine Grodecki, tome II, Sculpture, peinture et gravure, broderie, faïence et émaillerie, orfèvrerie et joaillerie, armes et armures, Paris, Archives nationales, 1986, p. 258, notice n° 924 (instrument de recherche imprimé dématérialisé, certaines notices sont plus détaillées dans la version intégrale accessible en ligne par la rubrique 'Autres instruments de recherche', voir contexte dans le Plan d’orientation général - Notaires de Paris, guides thématiques du Minutier).
      La Tour, Madame de; Dufour, Guy
    - Fourniture de bois de charpente. - Promesse de Jacques de Lhospital, marchand à Nonancourt près Dreux, à M. de La Tour, de lui fournir et livrer près du château de Mézières les quantités de bois spécifiées en un marché passé entre eux le 23 septembre de la même année et aux prix indiqués, dont huit poutres de 5 toises de long et huit de 4 toises 1/2, à livrer le jour de Pâques prochain., 1er décembre 1572; MC/ET/XXXVI/23
      Documents du Minutier central des notaires de Paris, Histoire de l'art au XVIe siècle (1540-1600) [525 actes], par Catherine Grodecki, tome I, Architecture, vitrerie, menuiserie, tapisserie, jardins, Paris, Archives nationales, 1985, p. 120, notice n° 130 (instrument de recherche imprimé dématérialisé, certaines notices sont plus détaillées dans la version intégrale accessible en ligne par la rubrique 'Autres instruments de recherche', voir contexte dans le Plan d’orientation général - Notaires de Paris, guides thématiques du Minutier).
      Lhospital, Jacques de
    - Procuration générale par haut et puissant sr maître Charles de Gondi chevalier de l'ordre du roi et maître de la garde-robe de sa majesté, capitaine de 50 hommes d'armes de ses ordres sr. de la Tour, Nandy, Villebohet, de Mezières, Mesnil-d'Aulnay et Mausaulieu, près la ville de Dreux, à Richard Mabille, procureur au bailliage et siège royal de Dreux, pour le représenter dans sa justice et juridiction de Mezières, Mesnil-d'Aulnay et Mausaulieu., 2 décembre 1572; MC/ET/XXXVI/23
      La date, erronée, donnée sur l'ouvrage d'E. Caron est le 3 décembre 1572
      E. Caron, A travers les minutes des notaires parisiens [étude XXXVI, env. 990 actes], 1559-1577, Paris, 1900, notice n°617 (voir contexte dans le Plan d’orientation général - Notaires de Paris, guides thématiques du Minutier).
      procuration; Dreux (Eure-et-Loir); Gondi, Charles de; Mabille, Richard; grand officier de la maison du roi (Ancien Régime); officier (armée)